【裁判字號】    97,上訴,900
【裁判日期】    970617
【裁判案由】    違反槍砲彈藥刀械管制條例
【裁判全文】
臺灣高等法院臺中分院刑事判決         97年度上訴字第900號
上  訴  人
即  被  告  甲○○
                    國民
指定辯護人  本院公設辯護人  丙○○
上列上訴人因違反槍砲彈藥刀械管制條例案件，不服臺灣彰化地
方法院中華民國97年2月22日第一審判決（96年度訴字第2549號
，起訴案號：臺灣彰化地方法院檢察署96年度偵字第8758號），
提起上訴，本院判決如下：
    主  文
上訴駁回。
    事實及理由
一、本案經本院審理結果，認第一審判決認事用法及量刑均無不
    當，應予維持，並引用第一審判決書記載之事實、證據及理
    由（如附件） 。
二、上訴人即被告（下稱被告）甲○○上訴意旨略以：被告於民
    國95年8月上旬 ，帶著兒子至彰化縣溪湖鎮「東豪釣蝦場」
    打電動玩具，有一不知姓名、綽號「阿偉」之男子，主動跟
    被告搭訕聊天，於言談中，得知被告專以收購廢鐵為業，復
    佯稱有一支已壞掉俗稱「鴨頭」之工具要賣給被告，被告誤
    以為是水泥工專用之鑽地工具，故隨同其至溪湖橋旁，詎料
    ，綽號「阿偉」之男子竟拿出扣案之手槍向被告稱：此手槍
    已壞掉，要賣予被告新台幣5千元，此時 ，被告躊躇猶豫之
    際，該男子竟以恐嚇之口氣要被告買下，被告亦不知該手槍
    是否真槍，於不得已之下，交付該男子款項後即迅速離開。
    被告返家之後，唯恐累及家人，不敢將扣案手槍置於家中，
    故置於老舊貨車塑膠踏板底下，因被告不諳法律，又怕人誤
    會，不知所措，且一晃之下，忘記該手槍置於老舊貨車踏板
    底下，且此老舊貨車時好時壞 ，故近1年甚少駕駛，湊巧於
    案發當天正須用到此車，卻因時好時壞而拋錨於道路上遭警
    臨檢，搜出扣案手槍。被告被迫以廢鐵收購故障之手槍，並
    無持有該手槍之意圖及犯意，況被告並無刑案前科，且家中
    經濟收入全靠被告一人支撐，因不諳法令而誤觸法網，極度
    懺悔不已，唯恐身繫囹圄致單親家庭中之殘障老小，有餐風
    宿露之虞，請求依刑法第59條規定，酌減被告刑期，賜准諭
    知緩刑之宣告，予被告自新之機會等語，指摘原判決不當。
三、經查，被告於警詢時即供稱：「（問：你為何要購買該把改
    造槍支？）因為好奇才購買的。」等語（警卷第10頁），於
    本院復供稱：一時好奇才買這支槍等語（本院卷第38頁背面
    ），已與其於上訴狀所載不符，另證人即查獲本案之警員丁
    ○○於本院證稱：「九十六年九月十九日凌晨我上巡邏班，
    行經溪湖台中銀行西門分行巡邏箱，看到一輛車子是逆向停
    車，我們過去時被告就回來車上，被告一進車門就彎腰往腳
    踏板處摸，我們用手電筒照射，發現腳踏板那裡有一支槍，
    我們叫他下車，他沒有馬上下車，我們打開車門伸手要拿槍
    ，被告就與我們拉扯搶槍，後來我們將他制服。當時駕駛座
    有一個被告的朋友，我們發現他的時候他正趴著睡覺，他有
    喝醉。被告是看到我們才回到車上，被告當時是有喝酒，但
    還沒有很醉。現場當時被告有說槍是他跟一個叫阿偉的人買
    的，有說買槍是因好奇等語（本院卷第49頁），故被告嗣後
    改以上詞置辯，顯無足採，且其所辯亦與常理相悖，蓋若「
    阿偉」確有對被告恐嚇，則以「阿偉」當時手上既持有槍彈
    ，又已將被告騙至溪湖橋旁，則其大可持槍恐嚇或強盜被告
    財物即可，何以要恐嚇被告花5000元買槍？且被告若無意持
    有槍彈，其於被迫購得系爭槍彈後，大可將之丟棄於湖內、
    隨意丟棄，或交警員處理，惟其竟將之置於貨車上，並駕車
    外出，此已有可疑，又其既辯稱已忘記將系爭槍彈置於貨車
    上云云，何以警員接近其貨車時，其又急忙進入車內欲隱藏
    系爭槍彈，且於警員發現後，竟又與警員拉扯搶槍？此在在
    與常情不符，益見被告空言所辯，應係畏罪卸責之詞，自難
    採信。再查，「刑法第五十九條之酌量減輕其刑，必須犯罪
    另有其特殊之原因與環境等等，在客觀上足以引起一般同情
    ，認為即予宣告法定最低刑期猶嫌過重者，始有其適用。」
    最高法院69年度台上字第291號判決可資參照。本案被告係
    因好奇購得扣案之槍彈，在客觀上自難引起一般人之同情，
    另所陳家中經濟收入全靠伊一人支撐，因不諳法令而誤觸法
    網，唯恐身繫囹圄致單親家庭中之殘障老小，可能有餐風宿
    露之虞云云，亦與其持有系爭槍彈之原因無涉，自難依該條
    規定予以酌減其刑。原審已審酌被告素行良好，無任何前科
    ，且坦承犯行，量處其有期徒刑三年，併科罰金新臺幣六萬
    元，就徒刑部分已量處法定最低度刑，且查無違法失當之處
    ，被告以上開情詞，指摘原判決不當，自無理由，應予駁回
    。
四、據上論斷，應依刑事訴訟法第三百七十三條、第三百六十八
    條，判決如主文。
本案經檢察官乙○○到庭執行職務。
中    華    民    國    97    年    6    月    17     日
            刑事第十庭  審判長法  官  林  照  明
                              法  官  蔡  名  曜
                              法  官  郭  瑞  祥
上列正本證明與原本無異。
如不服本判決應於收受送達後十日內向本院提出上訴書狀，其未
敘述上訴之理由者並得於提起上訴後十日內向本院補提理由書（
須附繕本）。
                              書記官  李  妍  嬅
中    華    民    國    97    年    6     月    17    日


司法院資訊處製作；財團法人民間司法改革基金會備份。
